【裁判字號】    85,台上,3492
【裁判日期】    850718
【裁判案由】    違反麻醉藥品管理條例
【裁判全文】
最高法院刑事判決                              八十五年度台上字第三四九二號
    上 訴 人  台灣高等法院高雄分院檢察署檢察官
    被    告  甲○○  男      .
右上訴人因被告違反麻醉藥品管理條例案件，不服台灣高等法院高雄分院中華民國八
十四年十一月九日第二審判決（八十四年度上訴字第一六○八號，起訴案號：台灣高
雄地方法院檢察署八十四年度偵字第五四三二號），提起上訴，本院判決如左：
    主  文
原判決關於非法販賣化學合成麻醉藥品部分撤銷，發回台灣高等法院高雄分院。
    理  由
本件原判決以公訴意旨略稱：被告甲○○基於幫助之意思，於民國八十四年三月三日
晚八時許，幫助綽號「大海」者之不詳姓名男子及楊廷襄（另案審理中），在高雄市
○○街與鼎山街口，以新台幣（下同）一千元之價格，出賣安非他命一包予不詳姓名
人，因認被告涉犯麻醉藥品管理條例第十三條之一第二項第一款、刑法第三十條第一
項之幫助非法販賣化學合成麻醉藥品罪嫌云云。惟經調查證據結果，被告犯罪尚屬不
能證明，因而撤銷第一審此部分判決，改判諭知被告無罪，固非無見。然按刑事訴訟
法第一百五十六條第二項規定：被告雖經自白，仍應調查其他必要之證據，以察其是
否與事實相符。其立法目的，乃欲以補強證據以擔保自白之真實性。亦即以補強證據
之存在，藉之限制自白在證據上之價值。而此所謂之補強證據，則係指除該自白本身
外，其他足資證明自白犯罪事實確具有相當程度真實性之證據而言，但非以證明事實
全部為必要，如補強證據與自白相互利用，而足使犯罪事實獲得確信者，即屬相當。
被告在警局初訊時即自白稱：「八十四年三月三日二十時左右，我到他們（指綽號『
大海』及楊廷襄）租住處（指高雄市○○區○○街三十號七樓之五）去，當時有一名
男子打電話來要購買安非他命，他們就叫我帶一小包安非他命到灣中街與鼎山街口，
交給一個穿灰色毛衣的男子，我就依約前往，將一包安非他命交給他（指穿灰色毛衣
男子），並向他收取一千元，返回後再將該一千元交給『大海』」等語。在檢察官偵
查中仍供稱：「我沒有替『大海』及楊廷襄賣安非他命，只替『大海』者送過一次貨
（指安非他命）」（見警局卷第三頁反面、偵查卷第十一頁反面），警局承辦本案之
人員依據被告之供述，及楊廷襄之引導，在綽號「大海」者之高雄市○○區○○街三
十號七樓之五租住處，查獲綽號「大海」者所有、販賣安非他命時分裝用之小鏟一支
及夾鏈袋四個，並在被告身上亦查獲分裝用之夾鏈袋八個（見警局卷第二頁、第三頁
、第五頁反面、第七頁），上開分裝用具，如何不足為被告自白代綽號「大海」者販
賣安非他命之補強證據，原判決未予說明，自有可議。次查被告為綽號「大海」者送
與穿灰色毛衣之不詳姓名人之安非他命一包，雖未查獲扣案，但在被告身上查獲其自
稱向「大海」者購得之安非他命三包，經檢察官送請高雄醫學院附設中和紀念醫院檢
驗結果，確係甲基安非他命，共毛重二‧九六公克，驗後除消耗外毛重二‧九○公克
，有該醫院檢驗報告單在卷可稽（見偵查卷第十九頁）。原判決竟謂無證據證明綽號
「大海」者所販賣之藥品係安非他命，顯與卷內資料不符，而有證據上之理由矛盾。
再查被告在原審雖翻異前供辯稱：伊不知其代綽號「大海」者送交不詳姓名人之物係
安非他命云云。但被告在警局已自白親聽到不詳姓名人打電話來購買安非他命，綽號
「大海」者託其送去者係安非他命，綽號「阿海」者所販賣又確係安非他命，均有如
前述，原審遽採信被告事後推卸刑責之辯解，而認被告在警局及檢察官偵查中之自白
，與事實不符，其採證難謂於法無違。檢察官上訴意旨，執以指摘原判決此部分不當
，非無理由，應認原判決此部分有撤銷發回更審之原因。
據上論結，應依刑事訴訟法第三百九十七條、第四百零一條，判決如主文。
中      華      民      國    八十五    年     七       月     十八     日
                              最高法院刑事第六庭
                                  審判長法官  董  明  霈
                                        法官  丁  錦  清
                                        法官  楊  商  江
                                        法官  賴  忠  星
                                        法官  林  茂  雄
      右正本證明與原本無異
                                              書  記  官
中      華      民      國    八十五    年      七      月    二十七    日
                                                                      ：


司法院資訊處製作；財團法人民間司法改革基金會備份。
